【裁判字號】    95,交訴,2
【裁判日期】    950526
【裁判案由】    公共危險等
【裁判全文】
臺灣士林地方法院刑事判決               95年度交訴字第2號
公  訴  人  臺灣士林地方法院檢察署檢察官
被      告  乙○○
上列被告因公共危險等案件，經檢察官提起公訴（94年度偵字第
9988號），本院判決如下：
    主  文
乙○○因過失傷害人，處有期徒刑月，如易科罰金以佰元折
算壹日；又駕駛動力交通工具肇事，致人受傷而逃逸，處有期徒
刑陸月，如易科罰金以佰元折算壹日；應執行有期徒刑捌月，
如易科罰金以佰元折算壹日。
    事  實
一乙○○無駕駛執照，仍於民國94年7 月30日下午騎乘其子施義
  明所有車號DMI-348 號輕型機車，沿台北市○○區○○路往內
  湖路3 段方向（即由南向北）行駛，於同日下午3 時許，行經
  台北市○○區○○路238 號前之行人穿越道時，本應注意機車
  行近行人穿越道，應減速慢行，遇有行人穿越時，無論有無交
  通警察指揮或號誌指示，均應暫停讓行人先行通過，且應注意
  車前狀況，並隨時採取必要之安全措施，以避免發生危險，且
  當時氣候晴，日間有自然光線，路面乾燥、無缺陷、無障礙物
  ，視距良好，按當時情形並無不能注意之情事，詎竟未減速慢
  行，貿然通過該人行穿越道，且疏未注意車前狀況，致撞及正
  行走於人行穿越道上之甲○○，使甲○○受有右眼窩外傷性骨
  折之傷害。詎乙○○於發生車禍後，明知車輛駕駛人駕駛車輛
  致人受傷或死亡，應即採取救護或其他必要措施，惟見甲○○
  倒地受傷，為逃避肇事責任，竟未查看甲○○傷勢或為任何救
  護措施，即迅騎乘機車逃離現場，約20分鐘後始返回現場查看
  ，斯時甲○○業經路人協助搭乘救護車至醫院就醫。乙○○則
  為據報前來之員警查獲。
二案經被害人甲○○訴由臺北市政府警察局內湖分局報告臺灣士
  林地方法院檢察署檢察官偵查後起訴。
    理  由
一訊據被告乙○○，固坦承無駕駛執照，仍於前開時間騎乘其子
  施義明所有車號DMI-348 號之輕型機車，於94年7 月30日下午
  3 時許，行經台北市○○區○○路238 號前時，因未注意車前
  狀況而撞擊行人即告訴人甲○○，致告訴人受有前揭傷勢，車
  禍發生後，伊未協助告訴人送醫，即騎乘機車返家等情不諱，
  惟矢口否認有肇事逃逸之犯意，辯稱：車禍發生後，伊將倒地
  之告訴人扶起，因告訴人掙扎，伊始放開告訴人，伊會騎車離
  開現場，係因伊不知如何處理，想找伊子到場處理，嗣後伊與
  伊子丙○○即至現場。另本件車禍之發生，伊雖有過失，但當
  時告訴人並非走在行人穿越道上，而係走在行人穿越道旁邊云
  云，經查：
  (一)過失傷害部分：
  1.查上揭犯罪事實，業據證人即告訴人甲○○迭於偵查及本院
    審理時，證述綦詳，並有道路交通事故現場圖、道路交通事
    故補充資料表、現場照片等在卷可稽。又事發當時氣候晴，
    日間有自然光線，路面乾燥、無缺陷、無障礙物，視距良好
    等情，有道路交通事故調查報告表存卷可稽，足認車禍當時
    視線堪稱良好。至告訴人因此次車禍受有前述傷害乙節，則
    有國防大學國防醫學院三軍總醫院附設民眾診療服務處診斷
    證明書1 紙存卷可稽。而被告未領有駕駛執照，卻騎乘機車
    一情，除據被告自承外，並有台北市政府警察局舉發違反道
    路交通管理事件通知單在卷可參。雖被告於本院辯稱：車禍
    發生時，告訴人並非走在行人穿越道上云云，然查證人甲○○自警詢、偵查及本院審理時一致證稱：車禍發生時，伊走
    在行人穿越道上等語（檢察官、被告均同意引甲○○於警詢
    所言為證據，依刑事訴訟法第159 條之5 第1 項之規定，自
    得為證據），被告於警詢亦供稱：伊騎機車行經金龍路238
    號前時，與行人甲○○在行人穿越道發生擦撞等語（見偵卷
    第8 頁），且被告於警員繪製車禍發生時甲○○走在行人穿
    越道上之道路交通事故現場圖上簽名乙情，有上開道路交通
    事故現場圖在卷可徵，倘車禍發生時，告訴人非走在行人穿
    越道上，被告豈會於警詢為上開供述，並在道路交通事故現
    場圖上簽名，堪認證人甲○○證稱：車禍發生時，其走在行
    人穿越道一語，應與事實相符，足以採信，被告嗣後翻異前
    陳，辯稱：斯時甲○○走在行人穿越道旁，非走在行人穿越
    道云云，顯為卸責之詞，不足採信。
  2.按道路交通安全規則所稱之汽車乃指在道路上不依軌道或電
    力架線而以原動機行駛之車輛，包括機械腳踏車，此該規則
    第2 條第1 項第1 款定有明文。而按汽車行駛時，駕駛人應
    注意車前狀況，並隨時採取必要之安全措施；另汽車行近行
    人穿越道，應減速慢行，遇有行人穿越時，無論有無交通警
    察指揮或號誌指示，均應暫停讓行人先行通過，此道路交通
    安全規則第103 條、第94條第3 項均定有明文。被告駕車依
    法即負有前開注意義務，於行近行人穿越道時應減速慢行，
    且應隨時注意其車前各人、車動態，以避免發生危險，況事
    發當時氣候晴，日間有自然光線，路面乾燥、無缺陷、無障
    礙物，視距良好，詎被告駕車行經行人穿越道時竟未減速慢
    行，復未暫停讓走於行人穿越道之告訴人先行，且未留意車
    前狀況，從而按其情形被告自無不能注意之情事，竟疏未注
    意而未減速仍冒然趨車前行致生本件車禍，其有過失至明。
    告訴人因此次車禍受有如事實欄所述之傷害，被告之過失與
    告訴人所受傷害間顯有相當因果關係，被告自應負過失傷害
    罪責。
  3.另公訴人認被告就本件車禍，有汽車行駛於有閃光黃燈之交
    岔路口，未遵守燈光號誌之指示，減速接近，注意安全，小
    心通過之過失，然按閃光黃燈表示「警告」，車輛應減速接
    近，注意安全，小心通過，道路交通安全規則第211 條第1
    項第1 款固定有明文，然此閃光黃燈，係指特種閃光號誌，
    而非行車管制號誌（俗稱紅路燈）。查依據道路交通事故現
    場圖被告機車行向之交岔路口，雖記載「閃黃燈」，然對照
    該現場圖所繪該「閃黃燈」之號誌，及卷附該路口之照片，
    可悉前述記載「閃黃燈」號誌應為俗稱紅路燈之行車管制號
    誌，並非特種閃光號誌之閃光黃燈，從而被告就本件車禍，
    應無起訴書所述行經有閃光黃燈之交岔路口，未遵守燈光號
    誌之指示，減速接近，注意安全，小心通過之過失，應堪認
    定。公訴人此部分之認定，尚有誤會，附此敘明。
  (二)肇事逃逸部分：
  1.查據：
  證人甲○○於偵查及本院審理時證稱：車禍發生時，伊所戴
    之眼鏡鏡片破碎，致使伊雙眼被碎片扎到，而完全看不見，
    但伊意識仍清醒。車禍後先有1 位女士將伊扶起，另名鄰居
    將伊移至旁邊，該女士及鄰居扶伊時有與伊對話，故伊知非
    肇事者扶伊。另伊有聽到鄰居追趕肇事者並稱：「不要跑，
    車牌號碼已經記下」等語，伊妻經鄰居通知到場後，鄰居將
    所抄肇事機車之車牌號碼交給伊妻，伊妻再交給據報前來之
    警員，車禍發生後約20分鐘，伊搭救護車至醫院就診，期間
    被告並未返回現場，伊亦無印象肇事者於車禍發生之初有與
    伊說話等語。
  證人即至現場處理之台北市政府警察局內湖分局交通分隊警
    員丁○○於本院審理時結證稱：接獲派出所通知稱有前述車
    禍案件，但車禍雙方均已離開現場，要伊前往三軍總醫院製
    作傷者之筆錄，在醫院時告訴人及其妻稱路人有叫肇事者不
    要跑，並記下車號，告訴人之妻並提供路人記下之肇事機車
    車號予伊，後其分隊通知被告已返回車禍現場，伊即至肇事
    地點，其他員警稱被告肇事離開後20分鐘才返回現場，另因
    民眾記下肇事機車車號，警局同仁有依車籍地址去查肇事者
    是否住該址，但沒找到人等語。
  被告於本院調查時自承：肇事後伊騎機車離開現場等語。
  依前述至，堪認被告於肇事後，並未下車攙扶救助告訴
    人，亦未留下聯絡資料予告訴人，即駕車離開肇事現場，雖
    經路人向其高喊：「不要跑，車牌號碼已經記下」等語，被
    告仍未予置理，迄至車禍發生20分鐘後，方返回現場。倘被
    告無肇事逃逸之意，何以於車禍後，未攙扶、救助告訴人，
    亦未留下姓名、通訊資料予告訴人，且於路人高喊不要跑時
    ，仍毫不理會，駕車離開現場？凡此種種，均足徵被告肇事
    後騎乘機車離開車禍現場，有逃逸之主觀犯意至明。
  2.次查雖證人即被告之子丙○○於本院證稱：94年7 月30日下
    午，伊父（按即被告）返家，即告知發生車禍，要伊趕快至
    現場處理，嗣伊即至前述肇事地點等語，然丙○○亦證稱：
    被告並未告知有撞到人，直至車禍現場經現場之人告知才知
    被告撞到人，另被告告知上情後，伊還刷牙、洗臉、換衣服
    ，隔了一段時間才至車禍現場等語（參本院95年5 月5 日審
    理筆錄），是被告肇事後雖要丙○○至現場處理，但並未告
    知丙○○其車禍撞傷人，亦未促丙○○立即趕往車禍地點以
    救助傷者，應堪認定。是被告雖要其子丙○○至現場處理，
    嗣被告亦返回現場，惟難執此為被告無肇事逃逸之主觀犯意
    。
  (三)綜據上述，本件被告過失傷害及肇事逃逸之犯行，均堪認定
    ，被告所辯，洵為卸責之詞，不足採信。本件事證明確，被
    告犯行洵堪認定，應依法論科。
二論罪科刑：
  (一)核被告因未盡前述注意義務，致生本件車禍，使告訴人受傷
    部分，係犯刑法第284 條第1 項前段之過失傷害罪；被告於
    肇事後，未照料車禍受傷之甲○○，即自行離去部分，係犯
    同法第185 條之4 駕車致人受傷逃逸罪。
  (二)次按汽車駕駛人，無駕駛執照駕車、酒醉駕車、吸食毒品或
    迷幻藥駕車、行駛人行道或行經行人穿越道不依規定讓行人
    優先通行，因而致人受傷或死亡，依法應負刑事責任者，加
    重其刑至二分之一，道路交通管理處罰條例第86條第1 項定
    有明文，縱汽車駕駛人有前述數種違規情形，同時造成過失
    行為，亦僅係同時構成加重要件，僅加重其刑1 次（參臺灣
    高等法院暨所屬法院87年法律座談會刑事類提案第54號），
    是被告無駕駛執照駕車、行經行人穿越道不依道路交通相關
    法規讓行人優先通行，而生本件車禍，並致告訴人受傷，應
    依道路交通管理處罰條例第86條第1 項規定，就其所犯過失
    傷害罪部分加重其刑。
  (三)被告所犯前開2 罪，犯意各別，行為互異，應分論併罰。
  (四)雖公訴人以警員丁○○填具之台北市○○○○○道路交通事
    故肇事人自首情形紀錄表，認被告符合自首之要件，然查證
    人丁○○於本院審理時證稱：伊接獲本件車禍通報，稱肇事
    人已離開現場，傷者送醫，伊即先至醫院，後接獲派出所同
    仁通知稱被告於車禍後20分鐘返抵車禍現場，伊即回到車禍
    現場，當時被告已在肇事地附近之里長辦公室，派出所同仁
    僅稱被告是肇事者，並未稱被告到肇事現場時，跟派出所警
    員說是其肇事等語，顯見丁○○到肇事現場前，已經由派出
    所同仁告知被告為肇事者，且派出所同仁並未告稱被告至肇
    事現場坦承其為肇事者，是前開肇事人自首情形紀錄表記載
    「肇事人乙○○..... 返回現場，並向處理人員自首其為肇
    事當事人」乙語，是否與事實相符，即有可疑。另據證人丙○○於本院審理時結證稱：被告要伊去車禍現場處理，伊即
    先到現場，其後被告始抵達，在被告到場前，伊即告知警員
    係被告肇事，但被告未曾委託伊告知警員被告是肇事者等語
    ，堪認警員於丙○○告知時，即知被告為本件車禍之肇事人
    ，且被告並未委託丙○○向警方自首，應甚明確。是被告並
    非於肇事後，其犯罪未被發現前，主動向警方承明係其駕車
    肇事及肇事逃逸，從而被告不符合自首之要件，無從依刑法
    第62條前段規定減輕其刑，公訴人此部分之認定，尚有誤會
    。
  (四)爰審酌告訴人所受之傷勢、過失之情節、駕車致人受傷後未
    予救助造成被害人危害之程度、尚未與告訴人和解，賠償告
    訴人所受之損害，及其犯後態度等一切情狀，就其所犯上開
    2 罪，分別量處如主文所示之刑，及諭知易科罰金之折算標
    準，並定應執行刑，暨諭知易科罰金之折算標準。
三據上論斷，應依刑事訴訟法第299 條第1 項前段，道路交通管
  理處罰條例第86條第1 項，刑法第185 條之4 、第284 條第1
  項前段，第41條第1 項、第2 項、第51條第5 款，罰金罰鍰提
  高標準條例第1 條前段、第2 條，判決如主文。
四本案經檢察官林聰良到庭執行職務。
中    華    民    國    95    年    5     月    26    日
                  刑事第五庭審判長法  官  朱光仁
                                  法  官  彭洪媛
                                  法  官  江翠萍
以上正本證明與原本無異。
如不服本判決，應於判決送達後10日內，向本院提出上訴狀。
                                  書記官  張茹茵
中    華    民    國    95    年    6     月    6     日
附錄本案論罪科刑法條全文：
刑法第185 條之4 、第284 條第1 項
刑法第185 條之4
駕駛動力交通工具肇事，致人死傷而逃逸者，處六月以上五年以
下有期徒刑。
刑法第284 條 第1 項
因過失傷害人者，處六月以下有期徒刑、拘役或五百元以下罰金
，致重傷者，處一年以下有期徒刑、拘役或五百元以下罰金。


司法院資訊處製作；財團法人民間司法改革基金會備份。
